【裁判字號】    98,訴,102
【裁判日期】    980831
【裁判案由】    強盜等
【裁判全文】
臺灣士林地方法院刑事判決               98年度訴字第102號
公  訴  人  臺灣士林地方法院檢察署檢察官
被      告  丙○○
選任辯護人  吳啟豪律師
被      告  甲○○
指定辯護人  謝維仁律師
上列被告因強盜等案件，經檢察官提起公訴（98年度偵字第839
號），本院判決如下：
    主  文
丙○○、甲○○共同意圖為自己不法之所有，攜帶兇器，以強暴
至使不能抗拒，而取他人之物，各處有期徒刑拾年。
    事  實
一、丙○○、甲○○與不知情之辛○○（所涉強盜罪嫌，另經臺
    灣士林地方法院檢察署以98年度偵字第839 號為不起訴處分
    ）於民國97年12月19日凌晨1 時37分許，行經臺北市○○區
    ○○路與文林路口處，見乙○○、丁○○二人於捷運劍潭站
    下停車場聊天，詎丙○○及甲○○竟共同基於意圖為自己不
    法所有之犯意聯絡，趨前至乙○○及丁○○所在處所，由丙○○持刀（尚無證據證明為槍砲彈藥刀械管制條例所列管之
    刀械）恫嚇乙○○及丁○○二人交出身上之財物，因見乙○○不從，丙○○與甲○○即基於普通傷害之犯意聯絡，先由
    甲○○持所飲用之清酒瓶敲打乙○○頭部二下而致乙○○倒
    地，旋與丙○○徒手毆打乙○○，嗣見乙○○及丁○○仍無
    交付財物之意，丙○○竟持己有客觀上可供作兇器使用之刀
    械朝乙○○之左大腿處刺下等強暴方式，致乙○○分別受有
    臉部多處撕裂傷及左側下肢割傷等傷害，並使丁○○見狀因
    心生畏怖不能抗拒，而任令丙○○及甲○○取走其所攜帶之
    「KIKI＆LALA」之透明手提包【內有中華電信IC卡1 張、新
    光三越VISA卡1 張、咖啡色皮夾1 個、現金新臺幣（下同）
    4100元、郵局金融卡1 張、駕照1 張、行照1 張、Sony Eric
    sson w910i手機1 支、Sony Ericsson w910 i耳機1 組、鑰
    匙1 串、遙控器1 個、筆記本1 個、塑膠皮夾1 個及零錢包
    1 個等物】，得手後即自該停車場離去，並前往臺北市士林
    區○○○路○ 段及文林路口，偕同於該處等候之辛○○，攔
    搭戊○○所駕駛之車號為200-CB號營業用小客車以圖離開，
    丁○○見狀遂自停車場衝出攔阻並大聲呼喊搶劫，丙○○、
    甲○○及辛○○因見該營業用小客車司機無開車之意，旋立
    即下車另攔乘己○○（起訴書誤載為李漢卿）所駕駛之車號
    為6A-137號營業用小客車，由臺北市士林區○○○路迴轉往
    天母方向逃逸，嗣經警據報前往處理，而於臺北市士林區○○○路○ 段280 號前，攔獲己○○所駕駛之上開營業用小客
    車，而當場逮捕丙○○及甲○○到案，並於己○○之上開營
    業用小客車內查獲丁○○所有之前開手提包【內有中華電信
    IC卡1 張、新光三越VISA卡1 張、咖啡色皮夾1 個、現金
    533 元、郵局金融卡1 張、駕照1 張、行照1 張、Sony Eri
    csson w910i 手機1 支、Sony Ericsson w910i 耳機1 組、
    鑰匙1 串、遙控器1 個、筆記本1 個、塑膠皮夾1 個及零錢
    包1 個等物】。
二、案經乙○○、丁○○訴由臺北市政府警察局士林分局報請臺
    灣士林地方法院檢察署檢察官偵查起訴。
    理  由
一、按被告以外之人於審判外之言詞或書面陳述，除有刑事訴訟
    法第159 條之1 至第159 條之4 所規定之情形外，不得作為
    證據；又被告以外之人於審判外之陳述，雖不符同法第159
    條之1 至第159 條之4 之規定，而經當事人於審判程序同意
    作為證據，法院審酌該言詞陳述或書面陳述作成時之情況，
    認為適當者，亦得為證據；又當事人、代理人或辯護人於法
    院調查證據時，知有第159 條第1 項不得為證據之情形，而
    未於言詞辯論終結前聲明異議者，視為有前項之同意，刑事
    訴訟法第159 條第1 項、第159 條之1、第159 條之2 、第
    19條之3 、第159 條之4 及第159 條之5 分別定有明文。查
    ：
（一）本判決所引用除告訴人乙○○及丁○○於警詢及偵查中所
      為之證言，業經被告丙○○之選任辯護人於本院準備程序
      中否定其證據能力，其餘各該被告以外之人所為審判外之
      陳述以及其他書面陳述，雖屬傳聞證據，惟當事人及選任
      辯護人於本院準備程序及審判期日中均表示無意見而不予
      爭執，且迄至言詞辯論終結前亦未再聲明異議，本院審酌
      上開證據資料製作時之情況，尚無違法不當之瑕疵，亦認
      為以之作為證據應屬適當，依刑事訴訟法第159 條之5 規
      定，認前揭證據資料均有證據能力。
（二）按被告以外之人於檢察事務官、司法警察官或司法警察調
      查中所為之陳述，與審判中不符時，其先前之陳述具有較
      可信之特別情況，且為證明犯罪事實存否所必要者，得為
      證據，刑事訴訟法第159 條之2 定有明文。所謂「前後陳
      述不符」之要件，應就前後階段之陳述進行整體判斷，以
      決定其間是否具有實質性差異，惟無須針對全部陳述作比
      較，陳述之一部分有不符，亦屬之；而所謂「較可信之特
      別情況」之情形，亦應就前後陳述時之各種外部情況進行
      比較，以資決定何者外部情況具有可信性。查證人乙○○
      及丁○○於警詢中所為之證言，均係被告以外之人於審判
      外之言詞或書面陳述，依刑事訴訴法第159 條第1 項之規
      定，除符合同法第159 條之1 至第159 條之4 之規定外，
      原則上並無證據能力；然證人乙○○及丁○○業經本院傳
      喚到庭作證，並給予被告丙○○及其選任辯護人進行詰問
      之機會，而證人乙○○及丁○○於警詢中所為之陳述為證
      明犯罪事實存否之必要事項，且渠等於本院審理中作證內
      容核與上開警詢中陳述部分有所出入，參以上開警詢筆錄
      製作時間與本件案發時間相距較近，記憶應較本院審理時
      清晰，且顯然較無外力干擾或介入而為陳述，復無證據可
      認渠等於警詢時所為之陳述係公務員違背法定程序所取得
      ，自堪認上開警詢所為之證述具有可信性之特別情況，而
      依刑事訴訟法第159 條之2 之規定，具有證據能力。
（三）證人乙○○及丁○○於偵查中向檢察官所為之證言，係被
      告以外之人於審判外之言詞或書面陳述，依刑事訴訴法第
      159 條第1 項之規定，除符合同法第159 條之1 至第159
      條之4 之規定外，原則上並無證據能力，然證人乙○○及
      丁○○所為上開證言係依法具結後所為之陳述，並於訊畢
      交付閱覽而經其簽名，且依筆錄之記載並無不能自由陳述
      或其他非法、不當之取證情形，嗣於本院審理中亦經傳訊
      到庭，而給予被告丙○○及其選任辯護人進行詰問之機會
      ，觀諸被告丙○○及其選任辯護人迄今亦未能具體指明上
      開證言有何顯不可信之情況，是依刑事訴訟法第159 條之
      1 第2 項之規定，應認有證據能力。
二、訊據被告丙○○及甲○○固不否認曾於前揭時地以清酒瓶砸
    傷告訴人乙○○，並持物刺傷告訴人乙○○，且攜走告訴人
    丁○○所有之前開手提包等事實，然矢口否認有何公訴意旨
    所稱之強盜犯行，辯稱：當日因遭告訴人乙○○辱罵乃上前
    理論，進而發生肢體衝突，分持清酒瓶砸傷及刺傷告訴人乙○○，並非持刀刺傷告訴人乙○○，另於離去現場之際，誤
    將置於地上告訴人丁○○所有之前開手提包與被告丙○○所
    有之背包及衣物一併攜離，並無強取財物之犯意云云。經查
    ：
（一）前揭犯罪事實，業據告訴人乙○○及丁○○於偵查及本院
      審理中結證在卷，復經證人即營業用小客車之司機戊○○
      、己○○及路人何進發、庚○○分別於警詢及偵審中證述
      在卷，並有臺北市政府警察局士林分局搜索筆錄、扣押物
      品目錄表、證人己○○之職業小型車駕照正反面影本、計
      程車計費表合格證影本、告訴人丁○○出具之贓物認領保
      管單、新光吳火獅紀念醫院97年12月19日所出具告訴人乙○○之乙種診斷證明書、告訴人乙○○於97年12月19日當
      庭繪製刀子樣式圖、臺北市政府消防局救護記錄表、告訴
      人乙○○之急診病歷、急診護理記錄、急診醫囑單、臨時
      醫囑單、告訴人乙○○之下肢割傷處照片2 張、查獲現場
      及採證照片、臺北市政府警察局士林分局刑案現場勘察報
      告及所附現場圖、臺北市政府警察局指揮中心受理110 報
      案紀錄單等在卷可稽，且有案發現場周邊監視錄影畫面之
      光碟1 片扣案可資佐證，而扣案之監視錄影畫面光碟，亦
      經本院於98年8 月4 日審理時當庭播放以供被告丙○○、
      甲○○及其選任辯護人辨識，並製有勘驗筆錄附卷可參。
（二）又被告丙○○雖稱係以清酒瓶之碎片刺傷告訴人乙○○之
      左大腿處云云，然被告丙○○於98年3 月5 日檢察官訊問
      時供稱：當日係持瓶口之酒瓶碎片刺向告訴人乙○○等語
      ，而依卷附之內政部警政署刑事警察局98年2 月3 日刑醫
      字第0970196597號鑑驗書所載，就案發現場所留瓶口處之
      玻璃瓶碎片檢測之結果，並無血跡反應，足見被告丙○○
      上開所言，顯與事實不符；又被告丙○○於98年6 月9 日
      本院審理中雖另供稱：當日係持沒有瓶口及瓶底之酒瓶碎
      片刺傷告訴人乙○○等語，然依卷附之現場採證照片所示
      ，案發現場所留未有瓶口及瓶底部分之酒瓶碎片，其碎裂
      部分均呈不規則狀，且面積顯較其他部分為小，則以徒手
      撿拾本易傷及持有人，而依卷附之上開診斷證明書所載，
      告訴人乙○○所受之傷勢分別為臉部多處撕裂傷及左側下
      肢割傷約8 公分，足見被告丙○○於下手之際用力甚猛，
      觀諸被告丙○○於本院98年8 月4 日審理中供稱：案發後
      手部並無受傷等語，而依前開鑑驗書所示，案發現場所留
      未有瓶口及瓶底部分之酒瓶碎片，經檢測之結果僅留有告
      訴人乙○○之血跡反應，足認被告丙○○上開所辯，顯有
      違常情；又證人何進發於98年1 月14日檢察官訊問時證稱
      ：告訴人乙○○大腿傷口處之牛仔褲係呈橫切面等語，而
      證人庚○○於本院98年8 月4 日審理中亦證稱：「（問：
      傷者左大腿的部分，是否穿著之牛仔褲有裂開？）有，是
      一條，裂一個口。」等語，另證人即醫師林俊龍於偵查中
      結證稱：「（問：你當時看連傷口是直線傷口還是環狀口
      ？）是直線傷口…」等語，且證人即醫師蔡同堯於偵查中
      亦證稱：「（問：你在清理傷口時有無看到玻璃碎片？）
      沒有。但他的臉上有很多玻璃碎片，…」、「（問：病人
      只有單一直線傷口還是環狀傷口？）是單一直線傷口，但
      他臉上有很多被玻璃渣渣的傷口。」等語，徵諸現場採證
      照片所示清酒瓶之破碎情形，參以告訴人乙○○於案發當
      日所著牛仔褲之破損狀態，足見告訴人乙○○所受左下肢
      割傷之傷勢應非酒瓶碎片所造成；又被告丙○○持刀刺傷
      告訴人乙○○乙節，業由告訴人乙○○及丁○○於97年12
      月19日警詢及偵查中證述在卷，並有告訴人乙○○所繪製
      之刀子樣式圖附卷可參，而依卷附之臺北市政府消防局救
      護紀錄表所示，其上業已記載「傷者表示左大腿被刀刺傷
      」等字樣，觀諸本件案發日期為97年12月19日凌晨時分，
      顯見上開警詢及偵查筆錄製作時間與本件案發時間相距甚
      近，足認告訴人乙○○及丁○○所為之上開證言，應較可
      採，是被告丙○○確曾為持刀刺傷告訴人乙○○之強暴行
      為無訛。
（三）又被告丙○○及甲○○雖稱係因遭告訴人乙○○辱罵致生
      肢體衝突云云，並經證人辛○○於偵審中到庭附和其詞，
      然證人辛○○於偵審中均僅證稱告訴人乙○○及丁○○對
      其同行人叫囂，並未敘及叫囂之內容，而被告丙○○及甲○○於進入該停車場前係與證人辛○○同行，觀諸證人辛○○於本院98年6 月23日審理中證稱：「（問：你於偵查
      稱，案發當天，於劍潭捷運站有一男一女對你們叫囂，叫
      囂之內容為何？）我不太清楚。我沒有太清楚聽到。」、
      「（問：為何當時會用叫囂形容？）當時警方問我時，是
      說對方在叫囂什麼。」、「（問：你稱是聽到有人叫囂，
      有無印象是男生或女生，音量是大聲或小聲？）叫囂是警
      方在警局這樣問我，叫囂是警方的用語。」、「（問：你
      聽到何聲音？）男生在講話，音量大小聲我忘記了。」、
      「（問：有無聽到何人在叫囂？）沒有仔細聽到。」、「
      （問：何謂沒有仔細聽到？）內容沒有聽清楚，音量是我
      可以聽到的範圍，是男生的聲音。」等語，是自難僅以證
      人辛○○所為之前開證言據為有利被告丙○○及甲○○之
      認定；又依案發現場周邊監視錄影畫面所示，被告丙○○
      、甲○○及證人辛○○沿中山北路人行道由北往南行走過
      程中並無停下腳步往捷運停車場方向查看之情形，而被告
      丙○○及甲○○於發生肢體衝突前曾進入停車場內，於告
      訴人乙○○及丁○○所在處附近談話，未見與告訴人乙○○及丁○○對話之情形，嗣被告丙○○及甲○○再次走近
      告訴人乙○○及丁○○所在處，隨即發生肢體衝突，亦有
      上開勘驗筆錄在卷可參，核與告訴人乙○○及丁○○於偵
      審中所指訴之情節相符，而被告丙○○及甲○○於偵審中
      雖均稱係因告訴人乙○○再次於停車場內出言辱罵始行折
      返與之理論云云，惟證人辛○○於本院98年6 月23日審理
      中證稱：「（問：丙○○要你在捷運軌道柱旁等候，直到
      你看見他們在扭打，這段期間，有無聽到談話之聲音？）
      無。」等語，足見被告丙○○及甲○○上開所辯，要屬事
      後卸責之詞，不足採信。
（四）另被告丙○○及甲○○雖稱係誤將置於地上告訴人丁○○
      所有之前開手提包與其二人之背包及外套一併攜離云云，
      然證人丁○○於98年3 月4 日檢察官訊問時證稱：「（問
      ：乙○○被打時你的包包是放在地上?） 不是。我是拿在
      手上。」等語，而依案發現場周邊監視錄影畫面所示，被
      告丙○○及甲○○於進入停車場後並無脫衣及取下包包之
      動作，亦無撿拾地上物品之舉動，此有前開勘驗筆錄在卷
      可參，觀諸被告丙○○於本院審理中自承當日所攜背包係
      採斜背方式，參以證人己○○於本院98年8 月4 日審理中
      證稱：被告丙○○及甲○○於上車之際均著有外套等語，
      並經本院當庭提示查獲時照片以供辨識無訛，足見被告丙○○及甲○○所辯上情，委不足採信。至證人庚○○於警
      詢中雖證稱：告訴人丁○○曾告知被搶皮包裡面有600 元
      等語，核與告訴人丁○○於偵審中所證稱款項4100元並不
      相符，然證人庚○○於本院審理中證稱其僅於案發現場曾
      詢問告訴人丁○○上開事項等語，則告訴人丁○○於甫遭
      變故復未及清點財物之際而為上開陳述，亦難認有何違反
      常理之處；又證人丁○○於本院審理中證稱：「（問：有
      無財物損失？）有，損失4100元，其餘物品都在，4100
      元我放在零錢包。」、「（問：提示偵卷第92、93頁贓物
      認領保管單及扣押物品目錄表，你的錢是放在何零錢包？
      ）我當天下班準備要去繳卡費，我是要繳最低應繳金額，
      四張1000元及一張100 元，我將錢放在零錢包，後來有找
      回500 多元，是放在皮夾。」、「（問：當天被搶的零錢
      包，今日有無帶來？）我丟掉了，也是「KIKI& LALA」的
      透明塑膠材質的圓形小錢包。」等語，觀諸被告丙○○於
      警詢及本院98年6 月9 日審理中均自承當日確曾打開告訴
      人丁○○之手提包，足見告訴人丁○○所稱現金短少乙節
      應屬可採，自難僅以前情逕認告訴人丁○○所為上開指訴
      即有虛偽之情事。
（五）又被告丙○○所持用之刀械雖未扣案，然證人己○○於本
      院審理中證稱：被告丙○○於上計程車前曾丟棄不詳之物
      品等語，參以被告丙○○及甲○○於犯後業已離去現場，
      並曾換乘不同之計程車，迄至他處始為警查獲，是自難僅
      以未尋獲該兇器而為有利之認定；另被告甲○○於為警查
      獲後，經臺灣士林地方法院檢察署之法醫師檢驗之結果，
      雖受有左手手掌兩處挫裂創、左手無名指及尾指之挫裂創
      、左手拇指背部挫裂創及中指呈瘀血等傷勢，而有驗傷診
      斷書乙紙在卷可參，然被告甲○○於偵審中均自承當日係
      持清酒瓶砸往告訴人乙○○之頭部，而依案發現場周邊監
      視錄影畫面所示，被告甲○○係以左手持該酒瓶，亦有勘
      驗筆錄可資參照，觀諸現場照片所示之酒瓶碎裂情形，參
      以被告甲○○所受傷勢之部位多係於手掌內側，足見上開
      傷勢應係被告甲○○所持酒瓶碎裂而致，自難逕認告訴人
      乙○○有何攻擊被告甲○○致其成傷之行為。
    綜上所述，被告丙○○及甲○○上開所辯，要屬事後卸責之
    詞，均不足採信。本件事證明確，渠等犯行均堪以認定，應
    予依法論科。
三、按刑法第321 條第1 項第3 款所規定之兇器，其種類並無限
    制，凡客觀上足對人之生命、身體、安全構成威脅，具有危
    險性之兇器均屬之，且祇須行為時攜帶此種具有危險性之兇
    器為已足，並不以攜帶之初有行兇之意圖為必要，最高法院
    79年度臺上字第5253號判例要旨可資參照；次按，犯強盜罪
    ，於實施強暴行為之過程中，如別無傷害之故意，僅因拉扯
    致被害人受有傷害，乃施強暴之當然結果，固不另論傷害罪
    ；然因強盜罪非以傷害人之身體為當然之手段，若具有傷害
    犯意且發生傷害之結果，自應另負傷害罪責，亦有最高法院
    91年度臺上字第1441號判決要旨足資為佐。查被告丙○○以
    刀刺向告訴人乙○○致其受有如事實欄所載之傷勢乙情，已
    如前述，是被告丙○○所持用之上開刀械，於客觀上自足以
    對人之生命、身體、安全構成威脅，而為兇器之一種；又被
    告丙○○及甲○○於實施強暴行為之過程中，分別持酒瓶及
    刀械致告訴人乙○○受傷，以遂渠等取走他人財物之目的，
    核其二人上開所為，分別係犯刑法第277 條第1 項之傷害罪
    ，並犯強盜罪而有刑法第321 條第1 項第3 款之攜帶兇器之
    情形，應論以同法第330 條第1 項之加重強盜罪。又渠等間
    就上開加重強盜及傷害之犯行，分別有犯意聯絡及行為分擔
    ，均為共同正犯。又其二人以一行為而同時向告訴人乙○○
    及丁○○施強暴以取其財物，均為想像競合犯。又渠等以一
    加重強盜之行為同時觸犯傷害罪名，為想像競合犯，均應依
    刑法第55條之規定，從一重之加重強盜罪論處。爰審酌被告
    丙○○及甲○○均未曾受有期徒刑以上刑之宣告，此有臺灣
    高等法院被告前案紀錄表在卷可稽，其二人正值青年，不思
    上進，竟於凌晨時分以上開方式強取夜歸路人之財物，並致
    告訴人乙○○受有如事實欄所載之傷勢，嚴重影響社會治安
    ，且對社會秩序及人民生活安全危害甚鉅，復於犯後猶狡詞
    卸責，惟所強取之財物多數業已返還告訴人丁○○，及其二
    人之品行、犯罪動機、目的、手段、生活狀況、智識程序、
    犯罪所得之利益及犯罪所生之損害等一切情狀，分別量處如
    主文所示之刑。
四、至被告丙○○持以傷害告訴人乙○○所用之刀械，雖未扣案
    ，然依證人己○○於本院審理中所為之前開證言觀之，足見
    上開刀械業經丟棄滅失，爰不另為沒收之諭知。而證人辛○○於偵查及本院審理中所為之相關證言，是否涉有偽證罪嫌
    ，宜由檢察官另行偵查。
據上論斷，應依刑事訴訟法第299 條第1 項前段，刑法第28條、
第330 條第1 項、第321 條第1 項第3 款、第277 條第1 項、第
55條，刑法施行法第1 條之1 ，判決如主文。
本案經檢察官張紜瑋到庭執行職務
中    華    民    國    98    年    8     月    31    日
                  刑事第五庭審判長法  官  李育仁
                                  法  官  孫曉青
                                  法  官  黃雅君
以上正本證明與原本無異。
如不服本判決應於收受判決後10日內向本院提出上訴書狀，並應
應敘述具體理由。其未敘述上訴理由者，應於上訴期間屆滿後20
日內向本院補提理由書(均須按他造當事人之人數附繕本)「切勿
逕送上級法院」。
                                  書記官  簡湘雲
中    華    民    國    98    年    8     月    31    日
附錄本案論罪科刑法條：
刑法第277 條第1 項
傷害人之身體或健康者，處3 年以下有期徒刑、拘役或1 千元以
下罰金。
第321 條第1 項第3 款
犯竊盜罪而有左列情形之一者，處 6 月以上、 5 年以下有期徒
刑：
三、攜帶兇器而犯之者。
第330 條第1 項
犯強盜罪而有第 321 條第 1 項各款情形之一者，處 7 年以上有
期徒刑。


司法院資訊處製作；財團法人民間司法改革基金會備份。
